【裁判字號】    98,抗更(一),11
【裁判日期】    980406
【裁判案由】    假扣押
【裁判全文】
臺灣高等法院民事裁定                98年度抗更(一)字第11號
抗  告  人    台灣數位學習科技股份有限公司
兼法定代理人  乙○○
共同代理人    陳群顯律師
              呂聿雙律師
相  對  人    訊連科技股份有限公司
法定代理人    甲○○
代  理  人    林怡芳律師
              李貞儀律師
              林佳瑩律師
上列當事人間假扣押事件，抗告人對於中華民國97年5 月14日臺
灣士林地方法院97年度裁全字第1397號裁定，提起抗告，經最高
法院第一次發回更為裁定，本院裁定如下：
    主  文
抗告駁回。
抗告費用由抗告人連帶負擔。
    理  由
一、抗告意旨略以：相對人未釋明假扣押原因，爰求予廢棄原裁
    定，駁回相對人之聲請等語。
二、按債權人就金錢請求或得易為金錢請求之請求，欲保全強制
    執行者，得聲請假扣押；又假扣押，非有日後不能強制執行
    或甚難執行之虞者，不得為之；又請求及假扣押之原因應釋
    明之；前項釋明如有不足，而債權人陳明願供擔保或法院認
    為適當者，法院得定相當之擔保，命供擔保後為假扣押，民
    事訴訟法第522 條第1 項、第523 條第1 項、第526 條第1
    項、第2 項分別定有明文。依上開規定可知，債權人聲請假
    扣押，應就其請求及假扣押之原因加以釋明，該項釋明如有
    不足，而債權人陳明願供擔保或法院認為適當者，法院得定
    相當之擔保，命供擔保後為假扣押。又按，所謂「假扣押之
    原因」，指債權人日後有不能強制執行或甚難執行之虞，例
    如債務人浪費財產、增加負擔、就其財產為不利益之處分，
    致有減低償債能力情形，或債務人將移住遠地、逃匿無蹤、
    隱匿財產，或債務人之資產有不足以清償假扣押保全之請求
    之虞等情。
三、查相對人於民國（下同）97年5 月12日向原法院聲請就抗告
    人所有財產於新台幣（以下同）30,000,000元範圍內為假扣
    押，主張本案請求之原因事實為：抗告人台灣數位學習科技
    股份有限公司（下稱台灣數位公司）於「台灣數位學習科技
    與知識管理系統」網頁上販售、授權他人安裝及下載「Pow-
    erCam 5.0」 軟體程式（下稱系爭軟體），其專利技術特徵
    已落入伊所有發明專利I185002 號「多樣式媒體即時錄製系
    統及方法」之專利權範圍，伊得依專利法第84條第1 項前段
    、第85條第1項第2款、民法第184條第1項、公司法第23條第
    2 項等規定，請求抗告人台灣數位公司及其負責人即抗告人
    乙○○連帶賠償新台幣（以下同）46,987,500元（按抗告人
    台灣數位公司授權系爭軟體，第一年每位最少收取262,500
    元，及其自承已授權企業179 家之總授權費用計算）等語，
    提出公證書、財團法人中華工商研究院專利權侵害鑑定研究
    報告書、網頁、抗告人台灣數位公司基本資料以為釋明（見
    原法院卷第4 至57頁），應認此部分釋明尚無欠缺。至抗告
    人否認侵害相對人之專利權  及抗告人台灣數位公司抗辯：
    伊授權軟體產品，另提供費用15,750元、31,500元等不同組
    合之銷售方式，並非所有客戶選用系爭軟體及繳納授權費
    262,500 元，且伊之營業收入應扣除研發成本、員工薪資及
    行銷費用等語，乃涉及相對人釋明假扣押「請求」是否不足
    之問題，揆諸前揭說明，相對人自得以提供擔保之方式，補
    此部分釋明之不足。又抗告人提出智慧財產法院97年度民專
    訴字第10號判決書（本院抗更卷第22至38頁），抗辯相對人
    主張假扣押之「請求」無理由等語，惟此乃本案實體爭執事
    項，於假扣押非訟程序無審酌餘地。
四、相對人主張「假扣押原因」為：抗告人台灣數位公司資本額
    5,000,000 元，現有資產僅為裕隆汽車1 輛及在合作金庫南
    汐止分公司之存款約3,710,000 元；抗告人乙○○之資產為
    在美商花旗銀行存款984,667元、在合作金庫存款328,000元
    、其他所得840,096 元，抗告人之資產顯不足清償本件假扣
    押保全之30,000,000元請求，抗告人台灣數位公司近日復將
    營業重心及資產移往中國，伊日後有不能強制執行或甚難執
    行之虞等語，提出抗告人台灣數位公司基本資料、網頁、利
    率表、抗告人96年度綜合所得稅各類所得資料清單、財產歸
    屬資料清單以為釋明（見原法院卷第57頁；本院抗字卷第21
    至24頁；抗更卷第58頁），應認此部分釋明尚無欠缺。至抗
    告人台灣數位公司否認將營業重心及資產移往中國，及抗告
    人抗辯：抗告人乙○○資產另包括花蓮市○○○○街11號建
    物（現值172,900 元）、同上街50號建物（現值369,300元）
    、花蓮市○○段193 地號土地（公告現值12,172,000元）、
    同上段302 地號土地（公告現值2,193,000 元）、花蓮市○
    ○段573 地號土地（公告現值5,112,500 元）、同上段575
    地號土地（公告現值11,284,000元）、同上段576 地號土地
    （公告現值3,419,000 元）、亮泰企業股份有限公司股份
    8,000,000 元、芥菜子投資股份有限公司股份3,170,000 元
    、瀚宇彩晶股份有限公司股份31,000元、抗告人台灣數位公
    司股份3,000,000元、摩司科技股份有限公司股份2,205,000
    元，合計資產總額51,128,700元，於96年度另有所得29,179
    元；抗告人台灣數位公司於96年度在合作金庫另有利息收入
    5,565 元等語，提出財產歸屬資料清單、96年度綜合所得稅
    各類所得資料清單為證（本院抗字卷第52、53、55頁；抗更
    卷第21頁），惟此乃涉及相對人就「假扣押原因」之釋明是
    否不足之問題，揆諸前揭說明，相對人仍得以提供擔保之方
    式，補此部分釋明之不足。何況抗告人所有動產、股份、現
    金等類財產極易處分而變更權屬狀態，縱日後相對人之本案
    請求權確定存在，亦有不能強制執行各該財產之虞。又抗告
    人乙○○所有不動產總值34,722,700元，僅較相對人以假扣
    押保全之請求多出4,722,700元，以目前不動產交易市場氣
    氛低迷、買方議價空間較大等情觀之，日後相對人雖強制執
    行拍賣各該不動產，仍有債權無法獲得全額滿足之虞。是本
    院認為抗告人所辯尚無法排除相對人所主張「假扣押原因」
    存在之可能性，自仍有以假扣押保全相對人請求之必要。
五、綜上，相對人已就假扣押請求及原因提出釋明，該釋明縱有
    不足，但相對人於原法院陳明願供擔保以補釋明之不足，尚
    無不合。本院復認定有以假扣押保全相對人請求之必要。則
    原法院依相對人之聲請，定相當擔保金額後，裁定准予假扣
    押，並無違誤，抗告意旨指摘原裁定不當，聲明廢棄，為無
    理由，應予駁回。
六、據上論結，本件抗告為無理由，裁定如主文。
中    華    民    國    98    年    4     月    6     日
                    民事第四庭
                        審判長法  官  張劍男
                              法  官  彭昭芬
                              法  官  翁昭蓉
正本係照原本作成。
本裁定除以適用法規顯有錯誤為理由，不得再抗告。如提起再抗
告，應於收受後10日內委任律師為代理人向本院提出再抗告狀。
中    華    民    國    98    年    4     月    6     日
                              書記官  張淑芬


司法院資訊處製作；財團法人民間司法改革基金會備份。
